臺灣臺中地方法院民事判決
109年度中簡字第3546號
原      告  張宗智  
被      告  陳靜姿  
訴訟代理人  蕭亦茜  
上列被告因過失傷害案件（本院109年度交易字第261號刑事案件
），經原告提起刑事附帶民事訴訟請求損害賠償（原審案號本院
109年度交附民字第418號），由本院刑事庭裁定移送前來，經於
民國110年11月8日言詞辯論終結，本院判決如下：
    主      文
被告應給付原告新臺幣133,776元，及自民國109年9月24日起至
清償日止，按週年利率百分之5計算之利息。
原告其餘之訴駁回。
訴訟費用由原告負擔。
本判決原告勝訴部分得假執行。
    事實及理由
壹、程序方面：　　
    按簡易訴訟之訴狀送達後，原告不得將原訴變更或追加他訴
    ，但擴張或減縮應受判決事項之聲明者，不在此限，民事訴
    訟法第436 條第2 項、第255 條第1 項但書第3 款定有明文
    。本件原告起訴時聲明原請求被告給付新台幣(下同)395,41
    2 元，及自起訴狀繕本送達被告之翌日起至清償日止，按週
    年利率百分之5 計算之利息，迭經變更聲明後，最終於本院
    民國110 年11月8 日言詞辯論時當庭具狀確定其聲明為：被
    告應給付原告441,592 元，及自起訴狀繕本送達被告之翌日
    起至清償日止，按週年利率百分之5計算之利息等語（本院
    卷第153 至159 頁），本院審酌原告上開更正請求，其訴訟
    標的及請求之原因事實與原訴仍屬相同，僅請求金額增加而
    已，核屬擴張應受判決事項之聲明，並非訴之變更或追加，
    依首揭法條規定，即無不合，應准許之。
貳、實體方面：
一、原告主張：
　㈠被告於107 年11月7 日下午6 時49分許，駕駛牌照號碼ACA-8
    617號自用小客車，沿臺中市西屯區青海路中間車道由重慶
    路往洛陽路方向行駛，行經臺中市西屯區青海路與文心路交
    岔路口(下稱系爭路口)欲直行穿越路口時，疏未注意車前狀
    況，即貿然進入此交岔路口，適有原告騎乘腳踏車(下稱系
    爭腳踏車），沿西屯區青海路外側車道由重慶路往洛陽路方
    向行駛行駛並欲直行穿越系爭路口，雙方因而發生碰撞，致
    原告人車倒地，受有右髖挫傷、右踝挫傷、右腹壁挫傷、骨
    骨折，合併中足韌帶損傷等傷勢（下稱系爭傷勢），因此不
    能工作且需專人照護，並因此身心受有損害。為此，爰依侵
    權行為之法律關係提起本件訴訟，請求被告賠償醫療費用68
    ,492 元、看護費用48,600元、就醫交通費用4,000元、不能
    工作損失162,500 元(計算式：每日工資2,500元×65天＝162,
    500元)、鑑定費用3,000元、機車引擎零件2,000元、皮鞋及
    腳踏車3,000元、慰撫金150,000元。並聲明：被告應給付原
    告441,592元，及自起訴狀繕本送達翌日起至清償日止，按
    週年利率百分之5 計算之利息。
　㈡對被告抗辯之陳述
　　醫療費用之證明業依原告指示拍照回傳給原告，另原告遵循
    醫囑建議就醫，所主張之醫療費用均與本件事故相關，亦有
    支出之必要，又交通費用部分，原告數度前往醫療院所就醫
    ，所支出花費早已超過所請求之4,000元，難認有何無可議
    之處，此外，原告係參考自由時報水電行徵人啟事廣告所刊
    登之每日價格約2、3,000元為薪資證明之主張，亦符合社會
    常情，再者，被告因開車講手機致碰撞原告，又拒未提出行
    車紀錄器，加以本件鑑定時，鑑定委員並未通知原告到場說
    明，則鑑定程序有欠公允，依此，被告應負完全過失之責等
    語。
二、被告抗辯：原告於本件事故發生後，固於107年12月28日至
    臺中榮民總醫院(下稱榮總）就醫，然其後並未有就醫紀錄
    ，且榮總病歷乃載稱原告受有蹠骨骨折合併中足韌帶損傷之
    傷勢與本件發生時原告至中國醫藥學院附設醫院急診時載稱
    僅受有挫傷之傷勢不符，依此，原告於108 年5 月26日在榮
    總手術治療蹠骨骨折之傷勢應非本件車禍所造成；此外，原
    告所請求之醫療費用、交通費用、薪資損失均未提出相關之
    證明，另住院期間之看護費用應以強制汽車責任保險法所規
    定之金額，即以每日1,200元計算方為合理，又主張之慰撫
    金亦屬過高，再者，原告亦有騎乘腳踏自行車，未禮讓同向
    內側車道直行車先行之過失，則原告自應負7成之肇事責任
    等語。並聲明：原告之訴駁回。
三、本院之判斷
  ㈠按刑事訴訟判決所認定之事實，固非當然有拘束民事訴訟判
    決之效力，但民事法院調查刑事訴訟原有之證據，而斟酌其
    結果以判斷事實之真偽，並於判決內記明其得心證之理由，
    即非法所不許（最高法院67年台上字第2674號及49年台上字
    第929號民事裁判要旨參照），是本院自得調查刑事訴訟中
    原有之證據，斟酌其結果以判斷其事實，合先敘明。　　
  ㈡原告主張兩車於上開時地發生碰撞致原告受有傷害及財損乙
    節，業據其提出估價單、照片、臺中榮民總醫院就醫預約明
    細、醫療費用收據、106年12月薪資明細、住院繳費證明、
    保險病患自付費用同意書、統一發票、診斷證明書、車禍現
    場照片等件為證(附民卷第9至71頁、本院卷第131至150頁、
    第161至166頁) ，並經本院依職權向臺中市政府警察局調閱
    本件道路交通事故之調查卷宗核閱無訛，亦為被告所不爭執
    ，堪信為真。
　㈢次按汽車、機車或其他非依軌道行駛之動力車輛，在使用中
    加損害於他人者，駕駛人應賠償因此所生之損害。但於防止
    損害之發生，已盡相當之注意者，不在此限。民法第191 條
    之2 定有明文，查本件被告駕駛車牌號碼000-0000號自用小
    客車，行經臺中市西屯區青海路與文心路交岔路口時，不慎
    與原告所騎乘之系爭腳踏車發生碰撞，被告於其行駛車輛於
    該處時，對於防止兩車之碰撞，如何已盡相當之注意義務乙
    節，既未能舉證以實其說，依上開說明，其自應負賠償責任
    。　
　㈣另按汽車行駛時，駕駛人應注意車前狀況及兩車並行之間隔
    ，並隨時採取必要之安全措施道路交通安全規則第94條第3
    項定有明文。查被告行車本應注意遵守上開規定，且依當時
    狀況，並無不能注意之情形，竟疏未注意，貿然前行，致與
    原告所騎乘腳踏車發生碰撞，造成原告受傷，為被告所不爭
    執，則被告就系爭事故之發生自具有過失，且與原告所受傷
    害具有相當因果關係，堪以認定。
　㈤因故意或過失，不法侵害他人之權利者，負損害賠償責任；
    不法侵害他人之身體或健康者，對於被害人因此喪失或減少
    勞動能力或增加生活上之需要時，應負損害賠償責任；不法
    侵害他人之身體、健康、名譽、自由、信用、隱私、貞操，
    或不法侵害其他人格法益而情節重大者，被害人雖非財產上
    之損害，亦得請求賠償相當之金額。民法第184 條第1 項前
    段、第193 條第1 項、第195 條第1 項前段分別定有明文。
    本件原告因被告之過失行為致受有系爭傷勢，業如前述。原
    告請求被告負損害賠償之責，即屬有據。茲就原告各項請求
    說明如下：
　⒈醫藥費用　
　⑴原告主張受有系爭傷勢因此需分別至中國醫藥大學附設醫院
    、林新醫院、榮總就醫，且迭經就醫診察之結果，經診斷受
    有系爭傷勢，共支出醫療費用68,492元之情，為被告所否認
    ，並以前詞置辯。查本件事故發生之日原告至中國醫藥學院
    就診，經診斷結果，受有「右髖挫傷、右踝挫傷、右腹壁挫
    傷」等傷害，且「因此次交通事故.右側.腰痛.右側臀部疼
    痛.右側下肢疼痛，至急診求治…」，另原告於107年12月8日
    即因本次行車事故下背及右足疼動及腫脹至榮總就診，經醫
    囑指示用藥後，於108年4月26日經診斷「因慢性頑固性疼痛
    ，疼痛期間超過6個月，且經服用止痛藥或NSAIDs治療後，
    仍無法控制疼痛或有嚴重副作用」，因而於108年5月26日因
    右側、足部、疼痛再至榮總就診，經診斷受有「蹠骨骨折，
    合併中足韌帶損傷」之傷害，於108年5月27日接受中足關節
    融合手術，有急診護理紀錄、診斷證明書及病歷附卷可參（
    108年度偵字第23687號卷第21頁、109年度交易字第261號45
    頁、65頁、本院卷第131頁），既然原告於事發當日右踝即
    受有傷害，且其後迭因右踝疼痛腫脹，服藥亦無法緩節，經
    醫囑建議開刀治療，則原告主張前開治療與本件事故相關，
    即屬可採，被告抗辯原告為因本件事故而有蹠骨骨折合併中
    足韌帶損傷而需手術治療之必要，並非可採。此外，原告因
    本件事故至院就診，支出醫藥費用、證書費用合計64,310元
    ，有附卷可參，則原告此部分主張，尚屬合理，逾此部分，
    尚屬無憑。
  ⒉看護費用　
　  查原告於108年5月26日住院，於次日接受中足關節融合手術
    於，並於同年月29日出院，需人協助照顧3週之情，有診斷
    證明附卷可參，則原告需受看護之日數為25日（計算式：21
    ＋4＝25）即為合理，此外，看護費用以中區教學醫院全日看
    護均價2,200元計之結果，業逾原告主張之48,600元，則原
    告主張被告應賠償48,600元看護費，則屬可採。
　⒊交通費
　　原告固主張因往返就醫支出交通費用4,000元，然就此部分
    並未提出證據證明以佐其說，則此部分請求，即難認可取。
　⒋不能工作之損失
　　原告固據提出臺中榮民總醫院診斷證明書、106年12月薪資
    明細、報紙分類廣告，主張因本件事故不能工作65日，每日
    薪資2,500元，共計損失162,500元等語（本院卷第131頁、1
    39至150頁、175頁）。然查，加計事故當日、手術期間及醫
    囑需休養2月結果，原告主張不能工作期間為65日，固屬合
    理，然原告每日薪資為何，則未見原告舉證證明，亦難以報
    紙資料遽為認定，則以108年度基本薪資23,100元計算結果
    ，原告請求不能工作損失以50,050元(計算式23100/30*65=5
    0050)為合理，逾此部分，尚屬無據。
　⒌鑑定費用
　　原告為釐清本件車禍事故肇事責任，送請臺中市車輛行車事
    故鑑定委員會鑑定，支出鑑定費用3,000元乙情，有車輛行
    車事故鑑定函覆在卷可佐（本院卷第89頁），堪信為真。然
    衡諸一般情況，通常不會因他人之過失駕駛之行為，即足以
    導致必須支出釐清責任歸屬之交通鑑定費用，此部分鑑定費
    用之支出，與被告之過失駕駛行為間，難認有相當因果關係
    。從而，原告訴請被告賠償此部分支出，應非可採。
　⒍機車零件、皮鞋及腳踏車
　　原告主張其於本件車禍發生當時機車零件、皮鞋及腳踏車分
    別受有2,000元、3,000元損失等情，然原告之機車零件、皮
    鞋上縱有擦損痕跡，惟此些物品並非全新物品，且經使用後
    具擦損痕跡要屬常見，原告復未能提出該購入時間、使用期
    間、當日是否掉落地上受有擦損之證明，依此，尚難認定與
    本件事故相涉，則原告此部分請求，即難認有據。此外，系
    爭腳踏車非原告所有之情，業經原告於本院審理時自陳在卷
    (本院卷第113頁)，原告又未舉證系爭腳踏車所有權人業將
    本件侵權行為損害賠償請求權讓與原告，則原告被告並即侵
    權行為損害賠償請求權存在，依此，被告抗辯原告前開請求
    ，均屬無據，即屬可採。
  ⒎慰撫金
　　按慰撫金之賠償須以人格權遭遇侵害，使精神上受有痛苦為
    必要，其核給之標準固與財產上損害之計算不同，然非不可
    斟酌雙方身份資力與加害程度，及其他各種情形核定相當之
    數額（最高法院51年台上字第223 號裁判意旨參照）。查原
    告為專科畢業，職業為水電工人，名下有車輛3部，每日薪
    資約2、3,000元，名下有不動產，業據原告陳明在卷，被告
    為碩士畢業，目前無業，名下有車輛2部，名下無不動產，
    無需扶養親屬等情，另有戶役政查詢結果附卷可參，並經本
    院調閱兩造稅務電子閘門財產所得調件明細表核閱屬實，則
    本院審酌兩造之身分、地位、經濟能力及原告於本件車禍事
    故發生當時之傷勢等一切情狀，認原告請求被告賠償 60,00
    0元之精神慰撫金，應屬適當，逾此部分，尚非可取。
  ⒏綜上，原告因系爭事故所受損害為222,960元(計算式：64310
    ＋48600＋50050＋60000＝222960）。
  ㈥另按損害之發生或擴大，被害人或其代理人或使用人與有過
    失者，法院得減輕賠償金額，或免除之，為民法第217 條第
    1 項及第3 項所明定，其立法目的在於平衡被害人與加害人
    之賠償責任，即於被害人本身，或其代理人或使用人對於損
    害之發生或擴大與有過失時，由法院斟酌情形，減輕或免除
    加害人之賠償金額，以免失諸過酷（最高法院91年度台上字
    第1433號判決可資參照）。次按慢車在夜間行駛應開啟燈光
    。慢車行駛之車道，應依標誌或標線之規定行駛不得侵入快
    車道或人行道行駛。道路交通安全規則第128條、第124條第
    3項第3款分別定有明文。查本件被告行至設有行車管制號誌
    交岔路口，疏未注意車前狀況、採取適當安全措施，業如前
    述，然原告騎乘腳踏自行車行經設有行車管制號誌交岔路口
    ，不當行駛內側車道且未設反光設施警示後車，有道路交通
    事故現場圖、現場照片附卷可參（偵卷第14至45頁），此外
    經本院依原告聲請送請臺中市車輛行車事故鑑定委員會鑑定
    結果，亦與前開認定相符，有該會中市車鑑0000000案鑑定
    意見附卷可參(本院卷第95至96頁)，從而，本院參酌雙方駕
    駛人就本件車禍事故之原因力與過失程度，認原告與被告應
    各負4成、6成之肇事責任，準此，依上開過失比例計算，原
    告得請求被告賠償之金額 133,776元（計算式：222960×60％
    ＝133776）。
四、末按給付有確定期限者，債務人自期限屆滿時起，負遲延責
    任。給付無確定期限者，債務人於債權人得請求給付時，經
    其催告而未為給付，自受催告時起，負遲延責任。其經債權
    人起訴而送達訴狀，或依督促程序送達支付命令，或為其他
    相類之行為者，與催告有同一之效力。民法第229條第1項、
    第2 項定有明文。又遲延之債務，以支付金錢為標的者，債
    權人得請求依法定利率計算之遲延利息。但約定利率較高者
    ，仍從其約定利率。應付利息之債務，其利率未經約定，亦
    無法律可據者，週年利率為百分之5 ，民法第233 條第1 項
    、第203 條亦有明文。本件原告對被告之侵權行為債權，核
    屬無確定期限之給付，既經原告提起刑事附帶民事訴訟，而
    起訴狀繕本業於109 年9 月23日送達被告（附民卷第5頁）
    ，被告迄未給付，當應負遲延責任。是原告請求自刑事附帶
    民事起訴狀繕本送達被告之翌日即109 年9 月24日起算，按
    週年利率百分之5 計算之法定遲延利息，核無不合，應予准
    許。
五、綜上所述，原告依侵權行為之法律關係，請求被告給付133,
    776 元，及自109 年9 月24日起至清償日止，按週年利率百
    分之5計算之利息，為有理由，應予准許；逾此範圍之請求
    ，則屬無據，應予駁回。
六、本件原告勝訴部分係依民事訴訟法第427 條第1 項規定適用
    簡易訴訟程序，所為被告敗訴之判決，應適用民事訴訟法第
    389 條第1 項第3 款之規定，依職權宣告假執行。　　
七、本件事證已臻明確，兩造其餘攻擊防禦方法，核與判決結果
    不生影響，爰不逐一論述。
八、本件係原告提起刑事附帶民事訴訟，經本院刑事庭依刑事訴
    訟法第504 條第1 項規定裁定移送前來，依同條第2 項之規
    定，就原告請求之醫療費用、交通費用、看護費用、不能工
    作損失及精神慰撫金部分，屬於因刑法過失傷害罪所受之損
    害，免納裁判費；惟就原告請求機車零件、皮鞋及腳踏車之
    財產損失部分非屬刑事傷害罪所受之損害，自不在刑事附帶
    民事訴訟之範圍，原告並已依法繳納裁判費1,000 元。準此
    ，爰依民事訴訟法第436 條之19第1項之規定，確定本件訴
    訟費用額為1,000 元，並依同法第78條，命由原告負擔。
中　　華　　民　　國　　110 　年　　11　　月　　29　　日
                  臺灣臺中地方法院臺中簡易庭
                              法　官　陳航代
以上為正本，係照原本作成。
如不服本判決，應於送達後20日內，向本院提出上訴狀並表明上
訴理由，如於本判決宣示後送達前提起上訴者，應於判決送達後
20日內補提上訴理由書（須附繕本）。如委任律師提起上訴者，
應一併繳納上訴審裁判費。 
中　　華　　民　　國　　110 　年　　12　　月　　1 　　日
                              書記官  廖鳳美